【裁判字號】    97,訴,4507
【裁判日期】    971212
【裁判案由】    偽造文書等
【裁判全文】
臺灣臺中地方法院刑事判決              97年度訴字第4507號
公  訴  人  臺灣臺中地方法院檢察署檢察官
被      告  乙○○
上列被告因偽造文書等案件，經檢察官提起公訴（97年度偵字第
22419號），本院合議庭裁定由受命法官獨任進行簡式審判程序
，判決如下：
    主    文
乙○○行使偽造私文書，足以生損害於公眾及他人，累犯，處有
期徒刑參月，如易科罰金，以新台幣壹仟元折算壹日。
附表所示偽造「甲○○」之署押均沒收。
    犯罪事實
一、乙○○曾因毒品危害防制條例案件，經台灣桃園地方法院90
    年度訴字第2204號、90年度易字第1630號判決分別判處有期
    徒刑七月、五月，並經同院96年度聲減字第295號裁定減為
    有期徒刑三月又十五日、二月又十五日，定應執行之刑為有
    期徒刑五月，於民國96年8月9日執行完畢。詎仍不知悔改，
    復於97年1月19日1時45分許，因施用毒品案件，為台中市警
    察局保安隊警員在台中市○○○路238號前查獲，為免其通
    緝犯之身分遭查覺，竟基於偽造署押以偽造文書而持以行使
    之單一接續犯意，冒用其大嫂甲○○之名義應訊，先後在自
    願搜索同意書、台中市警察局扣押筆錄、台中市警察局保安
    隊逮捕通知書、告知權利書、查獲涉嫌毒品危害防制條例毒
    品初步鑑驗報告書、查獲照片、台中市警察局委託鑑驗尿液
    代號與真實姓名對照表，及台中市警察局保安隊警員97年1
    月9日6時36分許之調查筆錄、台灣台中地方法院檢察署檢察
    官97年1月9日15時47分許之訊問筆錄上偽造如附表編號1至1
    0所示「甲○○」之署名、指印，其中在逮捕通知書上被通
    知人姓名、簽名捺印欄偽造「甲○○」署名、指印擲還警員
    部分，係表示「甲○○」業已收受該通知書並知悉遭逮捕之
    意思，均使甲○○本人受有刑事訴追之虞，足以生損害於甲
    ○○及刑事偵查機關對於偵查之正確性。嗣因甲○○接獲台
    灣桃園地方法院97年度毒聲字第246號觀察勒戒裁定後，發
    現其身分遭不明人士冒用而提出抗告，始查悉上情。
二、案經台灣桃園地方法院檢察署檢察官主動檢舉後，呈請台灣
    高等法院檢察署核移台灣台中地方法院檢察署檢察官偵查起
    訴。
    理    由
一、本件被告乙○○所犯係死刑、無期徒刑、最輕本刑為三年以
    上有期徒刑以外之罪，其於準備程序中就被訴事實為有罪之
    陳述，經告知簡式審判程序之旨，並聽取公訴人及被告之意
    見後，本院合議庭認為適宜而裁定由受命法官獨任進行簡式
    審判程序，先予說明。
二、上揭犯罪事實，業據被告乙○○坦承不諱，並有附表所示自
    願搜索同意書、台中市警察局扣押筆錄、台中市警察局保安
    隊逮捕通知書、告知權利書、查獲涉嫌毒品危害防制條例毒
    品初步鑑驗報告書、查獲照片、台中市警察局委託鑑驗尿液
    代號與真實姓名對照表、台中市警察局保安隊警調查筆錄、
    台灣台中地方法院檢察署檢察官訊問筆錄，及內政部警政署
    刑事警察局97年5月15日刑紋字第0970066685號鑑驗書附卷
    可稽，足徵被告之自白與事實相符，本件事證明確，被告犯
    行已堪認定。
三、按簽他人姓名並按指印，該指印同為代表被冒用者之姓名，
    作用及效力與署押無異，亦屬署押之一種。又冒名在警局逮
    捕通知書上被通知人姓名、簽名捺印欄簽名按指印，係表示
    業已收受該通知書並知悉遭逮捕之意思，屬於刑法第210條
    之私文書。至於冒名在自願搜索同意書、扣押筆錄、告知權
    利書、查獲涉嫌毒品危害防制條例毒品初步鑑驗報告書、查
    獲照片、委託鑑驗尿液代號與真實姓名對照表，及警詢筆錄
    、檢察官偵查筆錄上簽名、按指印，僅係表示本人親為之意
    ，純屬署押。核被告所為，其在上揭台中市警察局保安隊逮
    捕通知書上被通知人姓名、簽名捺印欄偽造「甲○○」之署
    名、指印，並擲還警員部分，係犯刑法第216、210條之行使
    偽造私文書罪；此部分偽造署押係偽造私文書之階段行為，
    偽造私文書之低度行為，復為行使之高度行為所吸收，均不
    另論罪。另被告在上揭自願搜索同意書、台中市警察局扣押
    筆錄、告知權利書、查獲涉嫌毒品危害防制條例毒品初步鑑
    驗報告書、查獲照片、台中市警察局委託鑑驗尿液代號與真
    實姓名對照表、台中市警察局保安隊警調查筆錄、台灣台中
    地方法院檢察署檢察官訊問筆錄上偽造「甲○○」之署名、
    指印部分，係犯刑法第217條第1項之偽造署押罪。被告基於
    單一犯意之決意，接續在上揭自願搜索同意書、台中市警察
    局扣押筆錄、告知權利書、查獲涉嫌毒品危害防制條例毒品
    初步鑑驗報告書、查獲照片、台中市警察局委託鑑驗尿液代
    號與真實姓名對照表、台中市警察局保安隊警調查筆錄、台
    灣台中地方法院檢察署檢察官訊問筆錄上偽造「甲○○」之
    署名、指印，在時間及空間上具有密切之關係，依一般社會
    通常觀念難以強行分離，係為達同一冒名應訊之目的，而侵
    害同一法益，在刑法評價上，以視為數個舉動之接續實施合
    為包括一行為予以評價，較為合理，是應論以接續犯。又被
    告以一行為，觸犯上揭行使偽造私文書及偽造署押二罪，有
    想像競合犯之裁判上一罪關係，應依刑法第55條規定從一重
    之行使偽造私文書罪處斷。再被告曾因毒品危害防制條例案
    件，經台灣桃園地方法院90年度訴字第2204號、90年度易字
    第1630號判決分別判處有期徒刑七月、五月，並經同院96年
    度聲減字第295號裁定減為有期徒刑三月又十五日、二月又
    十五日，定應執行之刑為有期徒刑五月，於96年8月9日執行
    完畢，有台灣高等法院被告前案紀錄表在卷足憑，五年以內
    故意再犯本件有期徒刑以上之罪，為累犯，應依刑法第47條
    第1項規定加重其刑。爰審酌被告已有多次毒品危害防制條
    例前科，仍不知悔改，因施用毒品案件為警查獲，為免其通
    緝犯之身分遭查覺，竟冒用其大嫂甲○○之名義應訊，足以
    生損害於甲○○及刑事偵查機關對於偵查之正確性，事後坦
    承上情，態度尚佳，且台灣桃園地方法院97年度毒聲字第
    246號觀察勒戒裁定，經甲○○抗告後，業由同法院予以撤
    銷，迄未因被告冒名應訊之行為，致實際危害發生等一切情
    狀，處以如主文所示之刑，並諭知易科罰金之折算標準。附
    表所示偽造「甲○○」之署押，均應依刑法第219條規定宣
    告沒收。
據上論斷，應依刑事訴訟法第273條之1第1項、第299條第1項前
段，刑法第216條、第210條、第217條第1項、第55條、第47條第
1項、第41條第1項前段、第219條，判決如主文。
本案經檢察官顏淑惠到庭執行職務。
中    華    民    國    97    年    12    月    12    日
                  刑事第五庭    法  官  鍾堯航
1、自願搜索同意書（執行時間97年1月9日1時40分）上偽造「甲
   ○○」之署名1枚、指印1枚。
2、台中市警察局扣押筆錄（甲○○部分，執行時間97年1月9日1
   時40分）上偽造「甲○○」之署名4枚、指印4枚。
3、台中市警察局扣押筆錄（駱勇健部分，執行時間97年1月9日1
   時40分）上偽造「甲○○」之署名1枚、指印1枚。
4、台中市警察局告知權利書（告知時間97年1月9日1時45分）上
   偽造「甲○○」之署名1枚、指印1枚。
5、台中市警察局保安隊逮捕通知（通知時間97年1月9日1時50分
   ）上偽造「甲○○」之署名2枚、指印2枚。
6、台中市警察局保安隊查獲涉嫌毒品危害防制條例毒品初步鑑
   驗報告書（鑑驗時間97年1月9日1時10分）上偽造「甲○○」
   之署名1枚、指印1枚。
7、查獲照片上偽造「甲○○」之署名2枚、指印2枚。
8、台中市警察局保安隊委託鑑驗尿液與真實姓名對照表（採尿
   時間97年1月9日）上偽造「甲○○」之指印1枚。
9、台中市警察局保安隊調查筆錄（訊問時間97年1月9日6時36分
   ）上偽造「甲○○」之署名3枚、指印26枚。
10、台灣台中地方法院檢察署檢察官訊問筆錄（訊問時間97年1
    月9日15時47分）上偽造「甲○○」之署名1枚。
以上正本證明與原本無異。
如不服本判決應於收受判決後10日內向本院提出上訴書狀，並應
敘述具體理由；其未敘述上訴理由者，應於上訴期間屆滿後20日
內向本院補提理由書（均須按他造當事人之人數附繕本）「切勿
逕送上級法院」。
                                書記官  吳淑願
中    華    民    國    97    年    12    月    12    日
附錄本案論罪科刑法條全文
刑法第216條：
行使第210條至第215條之文書者，依偽造、變造文書或登載不實
事項或使登載不實事項之規定處斷。
刑法第210條：
偽造、變造私文書，足以生損害於公眾或他人者，處五年以下有
期徒刑。
刑法第217條第1項：
偽造印章、印文或署押，足以生損害於公眾或他人者，處三年以
下有期徒刑。


司法院資訊處製作；財團法人民間司法改革基金會備份。
